臺灣宜蘭地方法院刑事裁定
111年度聲字第91號
聲  請  人  吳至軒



上列聲明異議人即受刑人因公共危險案件，對於臺灣宜蘭地方檢
察署檢察官之執行指揮（111年度執字第94號），聲明異議，本
院裁定如下：
    主  文
聲明異議駁回。
    理  由
聲明異議意旨略以：聲明異議人即受刑人吳至軒有悔過之心，
  深知酒駕係不良之行為，懇請准予易科罰金或易服社會勞動，
  日後絕不再犯，爰依刑事訴訟法第484條之規定明異議云云。
  。
按受刑人或其法定代理人或配偶以檢察官執行之指揮為不當者
  ，得向諭知該裁判之法院聲明異議，刑事訴訟法第484條定有
  明文。查本件受刑人因公共危險案件，經本院以110年度交易
  字第274號判決判處有期徒刑6月，如易科罰金，以新臺幣（下
  同）1,000元折算1日確定，有前開判決及臺灣高等法院被告前
  案紀錄表在卷可稽，受刑人既係就檢察官依本院前開判決所為
  之執行指揮，即111年度執字第94號案件聲明異議，自應由本
  院依法裁定，合先敘明。
次按犯最重本刑為5年以下有期徒刑以下之刑之罪，而受6月以
  下有期徒刑或拘役之宣告者，得以1,000元、2,000元或3 ,000
  元折算1日，易科罰金。但易科罰金，難收矯正之效或難以維
  持法秩序者，不在此限，刑法第41條第1項定有明文。依其立
  法理由說明，個別受刑人如有不宜易科罰金之情形，在刑事執
  行程序中，檢察官得依該項但書規定，審酌受刑人是否具有「
  但易科罰金，難收矯正之效，或難以維持法秩序」等事由決定
  之。是以法院所諭知者僅係如易科罰金時之折算標準，至於是
  否准予易科罰金，則係賦予執行檢察官視個案具體情形予以裁
  量之權限，即執行檢察官得考量受刑人之實際情況，以作為裁
  量是否准予易科罰金之憑據，非謂一經判決宣告易科罰金之標
  準，檢察官即應為易科罰金之處分；而所謂「難收矯正之效」
  及「難以維持法秩序」，乃立法者賦與執行檢察官得依具體個
  案，考量其犯罪特性、情節及受刑人個人特殊事由，審酌應否
  准予易科罰金之裁量權，檢察官就此項裁量權之行使，僅於發
  生裁量瑕疵之情況時，法院始有介入審查之必要，倘檢察官之
  執行指揮已就刑法第41 條第1項但書所指情形妥為考量，則難
  認其裁量權之行使有何違法或不當可言（最高法院100年度台
  抗字第647號裁定意旨參照）。
四、經查：
(一)受刑人於本案執行時，曾向臺灣宜蘭地方檢察署執行檢察官
    聲請易科罰金或易服社會勞動，然經臺灣宜蘭地方檢察署執
    行檢察官審酌受刑人係第4次觸犯同一公共危險罪，確有「
    因不執行所宣告之刑，難收矯正之效或難以維持法秩序」之
    事由，而不准予其易科罰金或易服社會勞動之聲請等情，經
    本院調閱該署111年度執字第94號卷宗核閱無訛，此部分事
    實洵堪認定。
(二)本院審酌受刑人①於民國103年1月29日飲酒後駕車，經臺灣
    宜蘭地方檢察署檢察官以103年度偵字第840號為緩起訴處分
    確定；②於106年8月23日飲酒後駕車，經本院以106年度交簡
    字第1574號判處有期徒刑3月確定，於106年12月5日易科罰
    金執行完畢；③於108年12月9日飲酒後駕車，經本院以109年
    度交簡字第58號判處有期徒刑5月確定，於109年7月28日易
    科罰金執行完畢，此有前開案件之緩起訴處分書、判決書及
    臺灣高等法院被告前案紀錄表等件附卷可稽，受刑人於前開
    案件經法院判決罪刑確定，並經准許易科罰金後，猶未知所
    戒慎悔改，又於110年8月6日飲酒後駕車，再犯本件公共危
    險罪，經本院以110年度交易字第274號判處有期徒刑6月確
    定，足認其歷經前揭偵審科刑之教訓後，未徹底悔悟，視法
    令規範如無物，且輕忽個人及用路大眾之生命、身體及財產
    安全，前所受易科罰金之執行，對於受刑人顯難生警惕及矯
    正作用；且受刑人本案係第4次犯酒後駕車之公共危險罪，
    核屬法務部頒檢察機關辦理易服社會勞動作業要點第5點第8
    項第1款明定「三犯以上且每犯皆因故意犯罪而受有期徒刑
    宣告之累犯」之情形，「應」認有確因不執行所宣告之刑，
    難收矯正之效或難以維持法秩序之事由（上開規定雖係針對
    易服社會勞動所定，但不論是易科罰金或易服社會勞動，均
    屬刑法第41條所定易刑處分，兩者既係定於同條，並共用相
    同要件，解釋上當以同一為宜，故得作為本案是否准許易科
    罰金之標準【亦即如不執行所宣告之刑，是否難收矯正之效
    或難以維持法秩序】），故檢察官審酌上開事由，認受刑人
    本案所處有期徒刑6月，如不發監執行，難以收矯正之效及
    難以維持法秩序，因而不准其易科罰金、易服社會勞動之聲
    請，其理由洵屬有據，於法尚無不法。
五、綜上，本件檢察官於指揮執行時已充分審查具體個案，在考
    量紀錄犯罪特性、情節及犯行紀錄後，認受刑人應入監執行
    ，方能收刑罰矯正之效，俾以維持法秩序，而不准受刑人易
    科罰金、易服社會勞動，經核未有何未依法定程序進行裁量
    或裁量範圍逾越法律授權等裁量瑕疵之情事，是受刑人對於
    上開檢察官執行指揮之聲明異議，為無理由，應予駁回。
六、依刑事訴訟法第486條，裁定如主文。
中　　華　　民　　國　　111 　年　　2 　　月　　25　　日
                  刑事第四庭  法  官  陳錦雯
以上正本證明與原本無異。
如不服本裁定，應於裁定送達後5日內，向本院提出抗告狀。（
應附繕本）
                              書記官  陳建宇
中　　華　　民　　國　　111 　年　　2 　　月　　25　　日